臺灣桃園地方法院刑事判決
110年度訴字第936號
公  訴  人  臺灣桃園地方檢察署檢察官  
被      告  高大鈞





指定辯護人  本院公設辯護人  彭詩雯
上列被告因違反槍砲彈藥刀械管制條例等案件，經檢察官提起公
訴（110年度偵字第7994號、第21802號），本院判決如下：
    主  文
高大鈞犯非法持有可發射子彈具有殺傷力之非制式手槍罪，處有
期徒刑伍年貳月，併科罰金新臺幣伍萬元，罰金如易服勞役，以
新臺幣壹仟元折算壹日。扣案如附表一所示槍枝壹枝、子彈叁顆
均沒收。
高大鈞持有第三級毒品純質淨重五公克以上，處有期徒刑叁月，
如易科罰金，以新臺幣壹仟元折算壹日。扣案如附表二所示之物
均沒收。
高大鈞被訴強盜部分無罪。
    事  實
一、高大鈞明知可發射子彈具有殺傷力之制式手槍、改造（非制
    式）手槍及具殺傷力之制式子彈、非制式子彈、散彈，均係
    槍砲彈藥刀械管制條例所公告列管之物品，非經中央主管機
    關許可，不得非法持有，猶基於持有可發射子彈具有殺傷力
    之改造（非制式）手槍、具有殺傷力之子彈之犯意，於民國
    109年4月至6月間某日時，以電腦設備連接網際網路，經由
    露天拍賣網路平台，向真實年籍姓名不詳之賣家，以新臺幣
    （下同）35,000元之價格，購得如附表一所示之土耳其RETA
    Y廠XR型空包彈槍型1枝（槍枝管制編號：0000000000號）、
    具殺傷力之金屬彈殼組合直徑約8.7mm金屬彈頭非制式子彈3
    顆及具殺傷力之9mm制式空包彈組合直徑約9.0mm金屬彈頭之
    非制式子彈2顆，自斯時起持有之。
二、高大鈞明知4-甲基甲基卡西酮、甲基-N,N-二甲基卡西酮為
    毒品危害防制條例第2條第2項第3款公告列管之第三級毒品，
    依法不得持有純質淨重5公克以上，因染有施用毒品之惡習
    ，於110年1月30日晚間某時，在新北市淡水區英專路上某處
    ，以每包300元之價格，向真實姓名年籍不詳、綽號「小江
    」之成年男子，購入摻有第三級毒品4-甲基甲基卡西酮、甲
    基-N,N-二甲基卡西酮成分之毒品咖啡包40包，並將其中38
    包攜至不知情之張卜元位於新北市○○區○○路0段00巷00號之
    居所，藏放在上址張卜元居所之保險箱內而非法持有之。嗣
    於110年2月4日上午6時35分許，為警持本院核發之搜索票，
    在新北市○○區○○路○段00巷00號1樓執行搜索，並扣得高大鈞
    所持有如附表一所示之槍彈與如附表二所示之含有前揭第三
    級毒品成分之毒品咖啡包38包，始悉上情。
三、案經桃園市政府警察局桃園分局移送臺灣桃園地方檢察署偵
    查起訴。　　
    理  由
甲、有罪部分：
壹、證據能力之說明：
一、按被告之自白，非出於強暴、脅迫、利誘、詐欺、疲勞訊問
    、違法羈押或其他不正之方法，且與事實相符者，得為證據
    ，刑事訴訟法第156條第1項定有明文。本件被告高大鈞分別
    於警詢、偵訊中之自白，並無出於強暴、脅迫、利誘、詐欺
    、疲勞訊問、違法羈押或其他不正之方法，具有任意性且基
    於如後所述之理由，核與事實相符，揆諸前開規定，前開被
    告自白自均應具有證據能力。
二、本判決下述所引用被告以外之人於審判外之書面陳述，檢察
    官、被告及辯護人於本院審理時對於該等證據能力均無爭執
    （本院卷第94至97頁），本院審酌前開證據資料作成時之情
    況，尚無違法不當及證明力明顯過低之瑕疵，而認為以之作
    為證據應屬適當，依刑事訴訟法第159條之5規定，自有證據
    能力。
三、另本院下列所引用之非供述證據之證據能力部分，並無證據
    證明係公務員違背法定程序所取得，且經本院於審理期日提
    示予被告辨識而為合法調查，檢察官、被告及辯護人於本院
    審理時亦均未主張排除其等證據能力，迄本案言詞辯論終結
    前復未表示異議，本院審酌前揭文書證據並無顯不可信之情
    況與不得作為證據之情形，亦無刑事訴訟法第159條之4之顯
    有不可信之情況與不得作為證據之情形，是本案認定事實所
    引用之本件卷內之非供述證據，均認為有證據能力。　
貳、認定犯罪事實之依據及理由：　
一、上揭事實，業據被告於警詢、偵訊、本院準備程序與本院審
    理中均坦認不諱（偵字第7994號卷第27至33頁、第219至225
    頁；本院卷第89頁、第93頁、第222頁），核與證人張卜元
    於偵訊中證稱：扣案毒品咖啡包應係高大鈞所有，因為我只
    有把保險箱的密碼告訴他，對於高大鈞將本案扣案之毒品咖
    啡包放在我的保險箱裡我並不知情等語（偵字第7994號卷第
    257至261頁），情節大致相符，並有本院110年聲搜字161號
    搜索票、桃園市政府警察局桃園分局110年2月4日搜索扣押
    筆錄暨扣押物品目錄表、桃園市政府警察局槍枝初步檢視報
    告表、桃園市政府警察局槍枝初步檢視照片、現場照片等件
    在卷可佐（偵字第7994號卷第129頁、第131至134頁、第137
    至140頁、第143至149頁、第179至182頁），暨被告所持有
    之如附表一、二所示之物扣案可憑。再者，扣案如附表一所
    示之槍枝、子彈，經送內政部警政署刑事警察局以檢視法、
    性能檢驗法、試射法，鑑定結果認：⑴送鑑手槍1枝（槍枝管
    制編號0000000000），認係非制式手槍，由土耳其RETAY廠X
    R型空包彈槍，組裝已貫通之金屬槍管而成，擊發功能正常
    ，可供擊發適用子彈使用，認具殺傷力；⑵送鑑子彈5顆，鑑
    定情形如下：①3顆，認均係非制式子彈，由金屬彈殼組合直
    徑約8.7mm金屬彈頭而成，採樣1顆試射，可擊發，認具殺傷
    力；②2顆，認均係非制式子彈，由口徑9mm制式空包彈組合
    直徑約9.0mm金屬彈頭而成，採樣1顆試射，可擊發，認具殺
    傷力等情，有內政部警政署刑事警察局110年3月24日刑鑑字
    第1100017103號鑑定書1紙在卷可稽（偵字第7994號卷第307
    至312頁）。足認上開扣案非制式手槍1枝、非制式子彈5顆
    均具有殺傷力無訛。又如附表二所示之毒品咖啡包38包，均
    經送請內政部警政署刑事警察局以氣相層析/質譜分析法、
    核磁共振分析法鑑驗，均檢出確含4-甲基甲基卡西酮、甲基
    -N,N-二甲基卡西酮成分（詳見附表二）等情，此有內政部
    警政署刑事警察局110年5月7日刑鑑字第1100016874號鑑定
    書1紙在卷足憑（偵字第7994號卷第363至364頁），是應認
    被告上開任意性之自白均核與事實相符，堪以採信。本案事
    證明確，被告未經許可持有具有殺傷力之非制式手槍、子彈
    及持有第三級毒品純質淨重5公克以上之犯行等犯行均已經
    證明，應依法論科。
叁、論罪科刑：
一、事實欄一部分：
　㈠新舊法比較：
　⒈按槍砲彈藥刀械管制條例第4條、第7至9條等規定，於109年6
    月10日修正公布，同年月12日生效施行。此次修法鑒於現行
    查獲具殺傷力之違法槍枝，多屬非制式槍枝，可遠距離致人
    死傷，且殺傷力不亞於制式槍枝，對人民生命、身體、自由
    及財產法益之危害，實與制式槍枝無異；另因非制式槍枝之
    取得成本遠低於購買制式槍枝，且製造技術門檻不高、網路
    取得改造資訊容易，導致非制式槍枝氾濫情形嚴重，若區分
    制式與否而分別適用第7條、第8條處罰，將使不法分子傾向
    使用非制式槍砲從事不法行為，以規避第7條較重之刑責，
    無異加深不法分子大量使用非制式槍砲之誘因，為有效遏止
    持非制式槍砲進行犯罪情形，非制式槍砲與制式槍砲罪責確
    有一致之必要。為此修正第4條第1項第1款所稱槍砲之定義
    ，在特定類型槍砲前增列「制式或非制式」等語，使管制範
    圍明確及於所有制式及非制式槍砲；且配合在第7條第1項、
    第8條第1項、第9條第1項及第3項亦均增列「制式或非制式
    」等語，以調整各條所規範特定類型槍砲之範圍（另將第8
    條第4項原條文「槍枝」，修正為「槍砲」，以統一用語）
    。是依修正後之新法，製造、持有「非制式手槍」不再分別
    依第8條第1項、第4項規定，分別改依較重之第7條第1項、
    第4項規定處罰。
　⒉按未經許可持有槍彈為繼續犯，於其終止持有之前，犯罪行
    為仍在繼續實施之中，其間法律縱有變更，但其行為既繼續
    實施至新法施行以後，自無行為後法律變更，應無新舊法比
    較之問題，而應適用其行為終止時之現行槍砲彈藥刀械管制
    條例及刑法論處（最高法院89年度台非字第186號判決意旨
    參照）。查，就事實欄一部分，被告持有非制式手槍之時間
    應至為警查獲日即110年2月4日，其犯行始為終止，故槍砲
    彈藥刀械管制條例第7條規定雖於109年6月10日修正公布，
    並於同年月12日生效施行，然有關本案被告持有行為，仍應
    以終了時作為有無行為後法律變更之比較基準時點。從而，
    被告就事實欄一所示非法持有非制式手槍之行為，應逕行適
    用109年6月10日修正公布之現行槍砲彈藥刀械管制條例第7
    條第4項規定，尚不生新舊法比較問題。另被告就事實欄一
    所犯持有具殺傷力子彈部分，因槍砲彈藥刀械管制條例第12
    條規定，於109年6月10日並未修正，無比較新舊法之問題，
    應依一般法律適用原則，逕適用裁判時之規定。
　㈡按槍砲彈藥刀械管制條例第4條所稱之槍砲、彈藥，依同條例
    第5條之規定，非經中央主管機關許可，不得製造、販賣、
    運輸、轉讓、出租、出借、持有、寄藏或陳列。又槍砲彈藥
    刀械管制條例第4條第1項第2款之「彈藥」，係指前款各式
    槍砲所使用之砲彈、子彈及其他具有殺傷力或破壞性之各類
    炸彈、爆裂物。核被告所為，係犯槍砲彈藥刀械管制條例第
    7條第4項未經許可持有可發射子彈具有殺傷力之非制式手槍
    罪、同法第12條第4項未經許可持有子彈罪。又按未經許可
    持有槍、彈，係侵害社會法益之罪，同時持有種類相同之槍
    、彈，縱令客體有數個（如數同種類槍枝、數發同種類子彈
    ），仍為單純一罪，不生想像競合問題（最高法院97年度台
    上字第231號判決意旨參照），是被告同時持有具殺傷力之
    如附表一所示子彈5顆，仍應僅成立未經許可持有子彈一罪
    。被告以一行為同時持有附表一所示手槍、子彈，而同時觸
    犯非法持有可發射子彈具有殺傷力之非制式手槍罪、非法持
    有具有殺傷力之子彈罪2罪名，為想像競合犯，應依刑法第5
    5條之規定，從一重之非法持有可發射子彈具有殺傷力之非
    制式手槍罪處斷。
二、事實欄二部分：
　　按4-甲基甲基卡西酮、甲基-N,N-二甲基卡西酮均為毒品危
    害防制條例第2條第2項第3款公告列管之第三級毒品，非經主
    管機關許可，不得持有純質淨重5公克以上，核被告此部分
    所為，係犯毒品危害防制條例第11條第5項持有第三級毒品
    純質淨重5公克以上罪。　
三、刑之減輕事由：
　㈠按犯槍砲彈藥刀械管制條例之罪，於偵查或審判中自白，並
    供述全部槍砲、彈藥、刀械之來源及去向，因而查獲或因而
    防止重大危害治安事件之發生者，減輕或免除其刑，同條例
    第18條第4項定有明文；依其犯罪形態，倘該槍砲、彈藥、
    刀械已經移轉持有，兼有來源及去向者，固應供述全部之來
    源及去向，始符合上開規定，若犯罪行為，僅有來源而無去
    向，或僅有去向而無來源者，祇要供述全部來源，或全部去
    向，因而查獲或因而防止重大危害治安事件之發生時，亦符
    合減輕或免除其刑之規定，並非謂該犯罪行為，必須兼有來
    源及去向，始有該條項之適用，倘被告已供出所持槍、彈係
    源自何人，因攸關被告是否能依上開規定減輕或免除其刑，
    自屬刑事訴訟法第163條第2項所稱「對被告之利益有重大關
    係事項」，應由事實審法院本於其採證認事之職權，綜合案
    內相關事證資料加以審酌認定，否則即難謂無應於審判期日
    調查之證據而未予調查之違誤（最高法院109年台上字第254
    8號判決意旨參照）。另犯毒品危害防制條例第4條至第8條
    、第10條或第11條之罪，供出毒品來源，因而查獲其他正犯
    或共犯者，減輕或免除其刑，同條例第17條第1項定有明文
    ；所稱「供出毒品來源」，舉凡提供該毒品來源、運輸、流
    通過程中，供給毒品嫌犯之具體資訊，而有助於回溯毒品來
    源、利於毒品查緝、遏止毒品氾濫者，應皆屬之。經查，本
    案並未因被告供述槍砲來源與去向，因而查獲或因而防止重
    大危害治安事件之發生，亦未因被告之供述而查獲本案毒品
    上手或其他正犯、共犯等節，有臺灣桃園地方檢察署110年1
    2月28日桃檢維敬110偵7994字第1109133336號函、桃園市政
    府警察局桃園分局110年12月31日桃警分刑字第1100082847
    號函暨函附警員職務報告等件各1份在卷可佐（本院卷第143
    頁、第147至151頁），是被告本案犯行並無上揭減刑條款之
    適用，附此敘明。
　㈡按毒品危害防制條例第17條第2項規定：「犯第4條至第8條之
    罪於偵查及歷次審判中均自白者，減輕其刑」。被告就本案
    事實欄二所示犯行，自偵查、本院審理中，均自白犯罪，合
    於毒品危害防制條例第17條第2項規定之減刑要件，爰依毒
    品危害防制條例第17條第2項規定減輕其刑。
四、爰以行為人之責任為基礎，審酌被告明知具有殺傷力之手槍
    及子彈，係屬高度危險之物品，仍無視法律禁令，非經主管
    機關許可不得擅自持有，以維社會大眾安全，本件雖無證據
    證明被告持有槍、彈後有從事犯罪行為之事證，然審酌被告
    持有時間係自109年4月至6月間某日起至110年2月4日為警查
    獲止之期間久暫，且其持有槍、彈之潛在危害性匪淺，所為
    殊值非難，並考量被告明知第三級毒品4-甲基甲基卡西酮、
    甲基-N,N-二甲基卡西酮對於人體健康戕害甚巨，竟購入含
    有上揭第三級毒品成分之咖啡包而持有之，其為警查獲時持
    有之毒品咖啡包共計38包，非屬微量，所為影響社會秩序、
    善良風俗，有助長毒害流通之虞，惟考量被告於警詢、偵訊
    及本院審理期間對於上揭犯罪事實均坦承犯罪，其犯後態度
    可謂良好，另衡酌其犯罪動機、目的、生活狀況及智識程度
    等一切情狀，分別量處如主文所示之刑，就得易科罰金部分
    諭知易科罰金之折算標準，並就所宣告之罰金刑部分諭知易
    服勞役之折算標準。
五、沒收：
　㈠按違禁物，不問屬於犯罪行為人與否，沒收之，刑法第38條
    第1項定有明文。
　㈡扣案如附表一所示槍枝1枝、子彈3顆，均係屬違禁物，均應
    依刑法第38條第1項規定，宣告沒收。至於附表一所示經試
    射之子彈2顆，業經送鑑試射擊發，剩餘彈頭、彈殼，不再
    具有子彈功能，已非違禁物（最高法院94年台上字第3195號
    判決意旨參照），爰均不予宣告沒收。
　㈢扣案如附表二所示之物，經檢驗結果均呈第三級毒品4-甲基
    甲基卡西酮及第三級毒品甲基-N,N-二甲基卡西酮等成分，
    均屬第三級毒品而為違禁物，不問屬於犯罪行為人與否，均
    應依刑法第38條第1項規定宣告沒收之。又上開用於包裝毒
    品之包裝袋，其上有該毒品之殘渣，以現今所採行之鑑驗方
    式，其上仍會殘留微量毒品，無法將之完全析離，且無析離
    之實益與必要，當應整體視為查獲之第三級毒品，就該外包
    裝袋，應併予諭知沒收。至因鑑驗取樣用罄之第三級毒品，
    既已滅失，爰不諭知沒收。　
乙、無罪部分：
壹、公訴意指另以：被告高大鈞於109年12月31日晚間10時55分
    許，先向告訴人薛羽瑩佯稱欲販賣毒品等語，藉此相約於11
    0年1月1日凌晨5時30分許，在桃園市○○區○○○街0號前交易毒
    品，待被告高大鈞持裝有冰糖、鹽等不明化學結晶體之包裹
    (下稱本案包裹)，於上揭時間、地點欲完成交易，見告訴人
    薛羽瑩欲檢視包裹內容，竟意圖為自己不法之所有，基於強
    盜之犯意，持未扣案之槍枝（無證據證明有殺傷力）指向薛
    羽瑩，並向告訴人薛羽瑩恫稱：「東西拿去錢拿來」等語，
    以此脅迫之方式，至告訴人薛羽瑩不能抗拒，進而徒手奪取
    告訴人薛羽瑩手上22萬元現金，再將本案包裹丟給告訴人薛
    羽瑩，旋即駕駛車牌號碼0000-00號自用小客車逃逸。因認
    被告涉犯刑法第328條第1項之強盜罪嫌等語。
貳、按犯罪事實應依證據認定之，無證據不得認定犯罪事實，不
    能證明被告犯罪者，應諭知無罪之判決，刑事訴訟法第154
    條第2項、第301條第1項分別定有明文。又認定犯罪事實所
    憑之證據，雖不以直接證據為限，間接證據亦包括在內，然
    而無論直接證據或間接證據，其為訴訟上之證明，須於通常
    一般之人均不致有所懷疑，而得確信其為真實之程度者，始
    得據為有罪之認定，倘其證明尚未達到此一程度，而有合理
    之懷疑存在而無從使事實審法院得有罪之確信時，即應由法
    院為諭知被告無罪之判決（最高法院76年台上字第4986號裁
    判意旨參照）。而告訴人之告訴，本以使被告受刑事訴追為
    目的，故其陳述是否與事實相符，自應調查其他證據，以資
    審認，苟其所為攻擊之詞，尚有瑕疵，則在此瑕疵未予究明
    以前，即不能遽採為斷罪之基礎。另按刑事訴訟法第161條
    第1項明定，檢察官就被告犯罪事實，應負舉證責任，並指
    出證明之方法，是檢察官對於起訴之犯罪事實，應負提出證
    據及說服之實質舉證責任，倘其所提出之證據，不足為被告
    有罪之積極證明，或其指出證明之方法，無從說服法院以形
    成被告有罪之心證，基於無罪推定之原則，自應為被告無罪
    判決之諭知（最高法院92年台上字第128號裁判意旨參照）
    。
參、公訴意旨認被告涉犯上開強盜罪嫌，無非係以：①告訴人於
    警詢、偵訊中所為之供述；②路口監視器照片2張、告訴人手
    機翻拍照片、指認照片、行車路線圖；③刑案現場勘查報告
    、刑事案件證物採驗紀錄表、內政部警政署刑事警察局110
    年2月20日刑紋字第1100006452號鑑定書；④桃園市政府警察
    局桃園分局搜索扣押筆錄、扣押物品目錄表、現場照片等，
    為其主要論據。訊據被告固坦認有交付一裝有冰糖、鹽之包
    裹，並向告訴人佯稱該包裹內為第二級毒品甲基安非他命而
    與告訴人進行毒品交易，並騙取告訴人22萬元現金一節，惟
    堅決否認有何強盜犯行，辯稱：110年1月1日凌晨5時30分許
    ，在桃園市○○區○○○街0號前，我並沒有攜帶槍彈到場，也並
    未對告訴人使用暴力或恐嚇言語等語。經查：
一、證人即告訴人薛羽瑩之證述：
　㈠於警詢中證稱：因為有一個網路的朋友託我購買甲基安非他
    命，我並沒有該朋友的真實姓名年籍資料，但我身上沒有甲
    基安非他命，嗣後透過朋友得知一名「高梓修」（即被告高
    大鈞）之男子有甲基安非他命，就跟該朋友要了該男子的通
    訊軟體LINE（下稱LINE）聯絡方式，於109年12月31日晚間1
    0時55分許以LINE聯絡他，並於110年1月1日凌晨2時37分許
    透過LINE電話聯繫方式，與被告約定交易甲基安非他命之數
    量為250公克、交易金額為22萬元及交易之時間、地點，我
    與被告約在110年1月1日凌晨5時30分許，在桃園市桃園區會
    稽一街土地公廟轉角處交易上開毒品，到了約定時間時，被
    告駕駛車牌號碼0000-00號自用小客車抵達約定地點，我同
    時將22萬元現金拿在手上，被告要求我數錢給他看，但我認
    為站在路上數錢很奇怪，而要求進入被告的車輛，但為被告
    所拒絕，後來我將整疊現金拿給被告看，被告看了就從駕駛
    座中間扶手拿出一包包裹要給我，我向被告質疑這樣我怎麼
    知道裡面裝什麼東西，被告就拆開包裹，我感覺不對勁而不
    想買了，我就向被告說我不要買了，但我願意付你車資，在
    我想離開時，被告就從車上拿出一把金邊手槍，拉開滑套，
    當場掉了一顆子彈出來，接著被告又拉了一次滑套，拿槍口
    對著我，叫我把錢交出來，我當時非常恐懼，即將現金22萬
    元全數交給被告，被告就把那個包裹塞給我後即駕車離去，
    被告給我的包裹內容物並不是甲基安非他命，我自己並沒有
    施用毒品的習性，我錢被搶了以後我越想越不甘心，於是我
    即在110年1月1日下午4時到警局報案等語在卷（偵字第7994
    號卷第101至105頁）。
　㈡於偵訊中證稱：於109年12月31日晚間10時55分許，被告先主
    動密我說他那邊有甲基安非他命，被告說他人在臺北市林森
    北路某處喝酒，本來叫我過去找他，後來我請被告坐計程車
    來找我，車錢我付，但被告在110年1月1日凌晨5時30分許是
    自己駕車抵達約定之交易地點，當時我朋友先載我到便利商
    店領錢，並告訴被告我在領錢，請他等我，我領完錢後即走
    到約定的土地公廟處，被告就跟著我的車開，我這時才知道
    那台車是被告開來的。接著我走到被告所駕駛車輛之副駕駛
    座車門旁邊，當時副駕駛座有坐一名女生，我跟被告說：「
    走阿不是要試東西（東西即指甲基安非他命）」，被告跟該
    名女生即一起下車走進去我的租屋處，進入我的租屋處後，
    被告摸了老半天後就跟該名女生說他忘記把甲基安非他命拿
    下車，我們又再走出去，當時錢不在我身上，在我朋友身上
    ，走出租屋處後我就站在我朋友開的車跟被告開的車中間，
    我當時手握錢跟手機，請被告給我看包裹內是否確為甲基安
    非他命，被告便拿出一個包裹邊抱怨邊拆封包裹，中間等了
    很久，我朋友把車子往前開走離開後，就打電話給我說叫我
    不要買了，被告聽到我朋友口氣不是很好便生氣了，被告不
    知道從哪裡拿出一把手槍，他當時邊跟我講話邊做退子彈的
    動作，並對我說：「阿你朋友是怎樣，是你朋友要拿的是不
    是，他現在又不要是在耍我是不是」，我就跟被告說要給他
    計程車車錢，並就從我手上的22萬元現金裡面要拿5,000元
    給他，但他不拿，就說我在耍他，我轉身要離開時，被告突
    然說「東西拿去錢拿來」，我回過頭看到被告手拿著一把玫
    瑰金色的槍指著我，我嚇到愣住不敢動，被告就直接把我的
    錢從我手上槍走，並把他手上的包裹從車窗往外丟出來給我
    後，被告就開車離開了（偵字第7994號卷第275至278頁）。
　㈢於本院審理中證稱：我跟被告是透過一個綽號叫「布丁」的
    朋友才認識，被告所稱介紹我跟被告認識的「饅頭」是誰我
    並不認識，我之所以會知道被告有在賣毒品是因為我要買品
    ，我問布丁有沒有管道，才會知道可以向被告買毒品，也是
    因此才會認識被告。我所提供之我與「高梓修」LINE對話紀
    錄確實為我與被告之LINE對話紀錄，我跟被告第一次聯繫即
    是在109年12月31日上午10時55分許，我與一LINE暱稱為「
    高梓修」之人聯繫，因為我要向該LINE暱稱為「高梓修」之
    人購買毒品甲基安非他命250公克，交易金額似乎是22萬元
    或23萬元，我當時不知道被告本名為「高大鈞」，是後來報
    警後才知道被告本名。我當時之所以會在LINE對話中提到「
    梅片」，是因為「梅片」也是一種毒品，被告也有在賣，我
    想說有的話順便可以一起向被告買。110年1月1日我跟被告
    抵達約定的交易地點後，我有先去便利商店領錢，領完錢後
    我再開車到會稽一街返回約定地點，被告當時是跟著我的車
    子開，接著我停好車時剛好是停在會稽一街轉彎的一個土地
    公廟前，我手裡拿著錢與手機，被告就拿著一包東西出來，
    我看被告手上的東西很像包裹，我就向被告要求拆開該包裹
    ，讓我確認包裹裡面究竟是什麼，我看到包裹內的東西後，
    我認為該包裹內的東西並不是甲基安非他命，我就跟被告說
    我不要買了，我就跟被告說你坐計程車過來的車錢我付，想
    說雖然交易沒有完成，但還是要貼油錢給被告，當時我站在
    被告的車門旁邊，但被告即持槍對我說「東西拿去錢拿來」
    ，（後改稱）我跟被告的交易過程有一個朋友開車載我去便
    利商店領錢，領錢回來後我朋友就載我回家，我朋友的車就
    停在我家外面等我，我家到我跟被告約定的交易地點土地公
    廟差不多走路15至20秒就會到，約是2至3間房子的距離。被
    告車上另有一個嬌小的女生，我們把車開到會稽一街下車後
    ，我要求被告要先試毒品，因為我就住在會稽一街，我跟被
    告說那請你把甲基安非他命帶進去我家讓我試毒品，但被告
    並沒有把他要賣我的甲基安非他命帶下車，到我家後被告就
    摸摸身上說他忘了帶包裹，放在車上，因此我跟被告及跟同
    被告一起來的女生又一起走出去外面，被告跟該名女生回到
    被告所駕駛的車上，我手上還是拿著錢與手機，並站在被告
    的駕駛座旁，被告的車窗有搖下來，我請被告把甲基安非他
    命給我看，然後被告就打開包裹，包裹的外層是宅配袋裝，
    拆開後又是牛皮紙袋跟紙袋，接著裡面就是有很多包用夾鏈
    袋包裝的東西，我看到被告拆包裹的過程覺得整個過程很奇
    怪，除了毒品層層包裝外，加上一開始我就有跟被告說我要
    進我家試甲基安非他命，但被告卻忘記帶而放在車上，我認
    為整個交易過程非常奇怪，這個時候我就已經不想買了，所
    以我就跟被告說我不要買了，此時被告就持槍對我說「東西
    拿去錢拿來」，我並沒有看清楚被告從哪裡拿出槍枝。（後
    又改稱）我在看到被告把包裹袋子全部拆開，看到裡面一包
    包的夾鏈袋，當時我看到那麼多包夾鏈袋就開始起疑心，剛
    好當時開車載我的朋友打電話跟我說怎麼那麼久，那麼久就
    不要買了，然後我朋友就把車子開走了，因為被告聽到我朋
    友在手機裡對我說話的聲音，於是我就跟被告說我朋友也說
    不要買了，被告就拿出槍對著我說：「東西拿去錢拿來」，
    我當時站在原地完全沒有動，被告就直接把錢從我手上拿走
    ，並把牛皮紙袋裝的甲基安非他命直接從車窗丟出來丟在地
    上給我，接著被告的車子就開走了。在我還在跟被告講話，
    被告還沒持槍對我說：「東西拿去錢拿來」之前，我朋友就
    打給我說不要買了，並且直接開車走了。（復改稱）卷附他
    字卷第11頁反面的照片是我在偵訊中所畫案發當時我朋友的
    車子跟被告的車子相對位置圖，那時候被告的車子在位置圖
    中靠外面的位置，我朋友的車是在位置圖中靠裡面的位置，
    他們有同時停靠在這個我畫的位置圖上，當時我站在兩台車
    中的中間，這是我第一次帶被告跟他副駕駛座上的女生要進
    入我家裡面試毒品，我朋友就把他的車子停在原地等我，我
    朋友的車跟被告的車在我跟被告進去我家前是併排的，那時
    候我手裡拿著錢，帶被告及他的女生朋友進入我的租屋處，
    後來從我的租屋處出來的時候，我朋友的車有往前移一點點
    ，當時我朋友的車跟被告的車算是前後停放，我朋友一樣在
    那邊等，後來我朋友可能等到沒耐心，就直接把車開走了，
    然後打了一通電話給我，跟我說不要買了。（後改稱）從頭
    到尾我都站在我朋友的車跟被告的車中間，我朋友的車本來
    是停著的，後來因為等太久了我朋友的車有往前開，後來他
    就連跟我講一聲都沒有就開走了。被告對我所持的槍枝的顏
    色不是銀色，有點像玫瑰金色，我不會形容被告在案發當天
    對我所持之槍枝是「金邊手槍」，但看起來都不是本案扣案
    的槍枝，卷附他字卷第13頁的監視器錄影畫面擷取圖片編號
    圖8中的人是我，當時我手中拿錢跟手機，錢放在下面，手
    機在上面，同卷頁編號圖9是案發當天凌晨5時39分34秒，可
    能是我請被告停好車要帶他進去我租屋處試毒品，（後改稱
    ）從我手裡拿的東西的厚度來看，同卷頁編號圖9中我手裡
    拿的應該是我的手機跟被告扔出來的包裹，照片中的車子是
    被告當天所駕駛的車沒錯，我很確定卷附他字卷第13頁監視
    器錄影畫面擷取圖片編號圖9確實是當時被告已經把我的錢
    搶走，並把毒品包裹丟出來給我，我也不知道怎麼辦就離開
    了，因為被告手上有槍。（嗣經本院當庭播放他字卷第13頁
    監視器錄影畫面並製作勘驗筆錄後改稱）他字卷第13頁的監
    視器錄影畫面擷取圖片確實是我，但我剛剛只有看監視器錄
    影畫面擷取圖片所說的證述是不對的，我忘了當時我是領錢
    完還是領錢後，但圖片中的車並不是被告所駕駛的車。卷附
    他字卷第13頁反面第2張圖片顯示時間為案發當天凌晨5時39
    分55秒，我不確定是不是被告交易完成要離開的時間，但從
    圖片看起來，那邊是巷子口就是要彎出去的。從我拿著錢靠
    近車到被告的車子駛離中間21秒的時間，應該是我跟被告說
    我不要買了，後來被告就直接把錢抽走，把甲基安非他命直
    接從窗口丟出來後，被告就直接開車走了，一般我向人買甲
    基安非他命，我會看毒品外觀，我會懷疑被告賣我假的安非
    他命是因為被告在交易過程中的行為，在這21秒的時間裡我
    並沒有試到被告丟給我的甲基安非他命是真是假。在被告離
    開後當天凌晨5時40分至5時55分許我有再用LINE多次打電話
    聯絡被告，因為被告給我的甲基安非他命是假的。我之所以
    向被告購買甲基安非他命250公克是要自行施用，我之所以
    沒有立刻報警，是因為事發之後我不知道怎麼辦；（後改稱
    ）當天被告持槍強盜了我的現金後，把一包不是甲基安非他
    命的東西丟給我後，被告就駕車離開了，被告離開後，我並
    沒有馬上連絡被告或跟任何朋友聯絡，我把被告丟給我的包
    裹拿進我的房間，打開看後我確定裡面不是甲基安非他命也
    不是毒品，我就直接把包裹丟在旁邊沒有去管，我沒有打給
    被告也沒有打給朋友，沒有打給被告是因為我怕打了以後就
    會找不到這個人，沒有打給朋友是因為我怕朋友會誤會我是
    在騙他錢，因為該次的甲基安非他命是我跟朋友一起合資購
    買要自己施用的，是直到過了一小時以後朋友打給我，我才
    跟開車載我的朋友說了這件事，該朋友在當天下午3點約我
    到桃園市政府警察局桃園分局對面的停車場，我朋友說要帶
    一個另朋友來幫我解決這件事，並在110年1月1日下午3時許
    帶了一個警察過來，該警察當時有問我一些事情，當時我還
    不清楚發生什麼事，因為都是該朋友聯絡的，後來我才知道
    我朋友是要我直接向警察報案，所以我才會接著到警局作筆
    錄，但到底是跟誰報案我也不知道。案發當天開車載我的朋
    友就是與我一起向被告購買毒品的朋友，姓名叫「黃文彬」
    ，出生年月日大約是60幾年11月22日，他之前在新竹監獄執
    行，目前應該是移到新店勒戒所，我跟「黃文彬」算蠻熟的
    等語在卷（本院卷第175至209頁）。
二、綜上證人薛羽瑩於警詢、偵訊及本院審理中之證述可知，本
    案究係被告先聯繫證人薛羽瑩洽談本案毒品交易、或係證人
    薛羽瑩因受人之託須購買甲基安非他命始主動聯繫被告；證
    人薛羽瑩對於其所購買的毒品究係因真實姓名年籍不詳之網
    路朋友委託其代為購買而其自身並無施用毒品之習性、或係
    其與甚為熟識之友人「黃文彬」共同合資購買自行施用所用
    ；交易過程證人薛羽瑩是否有要求單獨進入被告所駕駛之車
    輛而為被告所拒絕？或係薛羽瑩自始自終均在其友人及被告
    所駕駛之車輛中間進行交易洽談？抑或係證人先請被告進入
    證人薛羽瑩之租屋處欲確認被告所攜帶甲基安非他命之真假
    ，嗣後因被告忘記攜帶甲基安非他命始又回到停車處繼續洽
    談；證人薛羽瑩係何時向被告表示不願購買甲基安非他命；
    交易過程開車載證人證人薛羽瑩之人究係將車輛停放於何處
    ；證人薛羽瑩於公訴意指所指被告犯行結束後，其究竟有無
    主動聯繫被告或其友人；證人薛羽瑩究係因不甘心遭搶22萬
    元現金始於110年1月1日下午4時許主動至警局報案，或證人
    薛羽瑩係因友人「黃文彬」安排並聲稱會協助證人薛羽瑩解
    決本案事宜，始會於110年1月1日下午4時許至警局報案以及
    被告所持用以強盜證人薛羽瑩之手槍究係金邊手槍或係玫瑰
    色之手槍等交易過程經過主要內容，證述前後多有不一或矛
    盾之處。又證人薛羽瑩雖稱其第一次與被告聯繫是在109年1
    2月31日上午10時55分許，惟自證人薛羽瑩所提供之LINE通
    訊對話紀錄中，證人第一次回覆被告之訊息即係於109年12
    月31日晚間11時23分許稱：「我睡死了，我不是說要梅片」
    ，然證人薛羽瑩又於本院審理中證稱：「梅片」也是一種毒
    品，被告也有在賣，我就跟被告說有的話那順便一起拿等語
    （本院卷178至179頁）。惟被告在此前與證人薛羽瑩之訊息
    紀錄中均未曾提過有在販售「梅片」，此觀被告與證人之LI
    NE對話紀錄擷取圖片甚明（偵字第7994號卷第115至123頁）
    ，則109年12月31日上午10時55分許是否確為被告與證人薛
    羽瑩第一次聯繫，亦有疑問。又經本院審理時當庭播放並勘
    驗卷附監視錄影畫面（本院卷第206至207頁、第226之1至22
    6之頁）、提示卷附現場錄影畫面截圖（他字卷第13頁）可
    知，卷附他字卷第13頁編號8、9中之車輛為車牌號碼000-00
    00號之深色汽車，並非被告當日所駕駛之車牌號碼0000-00
    號自用小客車，自難以上開監視器錄影畫面擷取圖片遽為被
    告不利之認定，且證人薛羽瑩經本院當庭勘驗監視器錄影畫
    面、並多次提示監視器錄影畫面擷取圖片後，對於監視器錄
    影畫面擷取圖片陳述前後不一，對於該等擷取圖片中為何時
    、發生何事亦無法陳述明確，又上開監視器錄影畫面亦未攝
    錄到任何證人薛羽瑩所指訴被告有為強盜犯行過程之任何畫
    面，以佐證證人薛羽瑩前揭證述與事實相符之客觀事證，是
    證人薛羽瑩上開所為證述是否可採，顯非無疑。
三、又被告與證人薛羽瑩就被告是否有持槍枝逼迫其交出現金22
    萬元一節各執一詞，此攸關被告是否有為公訴意旨所指之強
    盜犯行之核心構成要件事實，然檢察官未舉出其他證據資為
    證人薛羽瑩證述之補強證據，或指明證據方法以供本院調查
    ，尚難憑證人薛羽瑩片面、單一且具有瑕疵之指述，遽為不
    利於被告之認定而認被告涉有公訴意旨所指之刑法第328條
    之強盜罪嫌。
四、綜上所述，本件檢察官就被告涉犯強盜罪嫌，主要依憑證人
    薛羽瑩之單一指述，惟並無其他補強證據可資補強證人薛羽
    瑩之證述為真，自無從僅以證人即告訴人薛羽瑩單一對被告
    不利之指述，遽惟被告不利之認定。而檢察官復未能指出證
    明之方法，以說服本院形成被告被訴涉犯強盜罪有罪之心證
    。是檢察官指訴被告犯強盜罪嫌部分，屬不能證明犯罪，自
    應為無罪之諭知。
丙、職權告發部分：
    按刑事訴訟法第300條所謂科刑或免刑判決，得就起訴之犯
    罪事實，變更檢察官所引應適用之法條，係指法院不妨害事
    實同一之範圍內，得自由認定事實適用法律而言。至事實是
    否同一，應以檢察官起訴請求確定其具有違法性之基本社會
    事實是否同一為準。查刑法第328條之強盜罪，係以致使不
    能抗拒之手段強取財物，除侵害財產法益外，尚兼及對被害
    人身體、自由之侵害；而刑法上之詐欺罪，乃以和平之詐術
    方法，使人陷於錯誤而自動交付財物，為單純侵害財產法益
    之罪。兩者非特社會事實歧異，即法律所賦予之評價亦有不
    同，能否謂係事實同一，饒有研求餘地（最高法院84年度台
    上字第1841號判決意旨參照）。是本案起訴書所載犯罪事實
    ㈡部分，依被告之供述及本案卷證，被告另可能成立刑法第3
    39條之一般詐欺取財罪嫌，惟基本事實尚非同一，自不得由
    本院變更起訴法條並逕行審理。是被告所涉該部分詐欺取財
    罪嫌，既未經起訴，本院無從逕予審判，此部分應請檢察官
    另行依法辦理。
據上論斷，應依刑事訴訟法第299條第1項前段、第301條第1項前
段，判決如主文。
中　　華　　民　　國　　111 　年　　4 　　月　　21　　日
　　　　　　　　　刑事第十庭　審判長法　官　林大鈞

                                    法　官　洪瑋嬬
　　　　　　　　　　　　　　　　　　
                                    法　官  陳愷璘
以上正本證明與原本無異。
如不服本判決應於收受判決後20日內向本院提出上訴書狀，並應
敘述具體理由。其未敘述上訴理由者，應於上訴期間屆滿後20日
內向本院補提理由書(均須按他造當事人之人數附繕本)「切勿逕
送上級法院」。 
　　　　　　　　　　　　　　　      書記官　劉世揚
中　　華　　民　　國　　111 　年　　4 　　月　　21　　日
附錄論罪科刑依據之法條：
槍砲彈藥刀械管制條例第8條
未經許可，製造、販賣或運輸制式或非制式鋼筆槍、瓦斯槍、麻
醉槍、獵槍、空氣槍或第4條第1項第1款所定其他可發射金屬或
子彈具有殺傷力之各式槍砲者，處無期徒刑或5年以上有期徒刑
，併科新臺幣1千萬元以下罰金。
未經許可，轉讓、出租或出借前項所列槍砲者，處5年以上有期
徒刑，併科新臺幣1千萬元以下罰金。
意圖供自己或他人犯罪之用，而犯前二項之罪者，處無期徒刑或
7年以上有期徒刑，併科新臺幣1千萬元以下罰金。
未經許可，持有、寄藏或意圖販賣而陳列第1項所列槍砲者，處3
年以上10年以下有期徒刑，併科新臺幣7百萬元以下罰金。
第1項至第3項之未遂犯罰之。
犯第1項、第2項或第4項有關空氣槍之罪，其情節輕微者，得減
輕其刑。
槍砲彈藥刀械管制條例第12條
未經許可，製造、販賣或運輸子彈者，處1年以上7年以下有期徒
刑，併科新台幣500萬元以下罰金。
未經許可，轉讓、出租或出借子彈者，處6月以上5年以下有期徒
刑，併科新台幣300萬元以下罰金。
意圖供自己或他人犯罪之用，而犯前二項之罪者，處3年以上10
年以下有期徒刑，併科新台幣700萬元以下罰金。
未經許可，持有、寄藏或意圖販賣而陳列子彈者，處5年以下有
期徒刑，併科新台幣300萬元以下罰金。
第1項至第3項之未遂犯罰之。
毒品危害防制條例第11條
持有第一級毒品者，處3年以下有期徒刑、拘役或新臺幣30萬元
以下罰金。
持有第二級毒品者，處2年以下有期徒刑、拘役或新臺幣20萬元
以下罰金。
持有第一級毒品純質淨重十公克以上者，處1年以上7年以下有期
徒刑，得併科新臺幣1百萬元以下罰金。
持有第二級毒品純質淨重二十公克以上者，處6月以上5年以下有
期徒刑，得併科新臺幣70萬元以下罰金。
持有第三級毒品純質淨重五公克以上者，處2年以下有期徒刑，
得併科新臺幣20萬元以下罰金。
持有第四級毒品純質淨重五公克以上者，處1年以下有期徒刑，
得併科新臺幣10萬元以下罰金。
持有專供製造或施用第一級、第二級毒品之器具者，處1年以下
有期徒刑、拘役或新臺幣10萬元以下罰金。

　　　　　 　　　　　 
　　　　　 
附表一
編號 扣押物 鑑定結果 1 手槍1支、子彈5顆 ⑴送鑑手槍1枝（槍枝管制編號0000000000），認係非制式手槍，由土耳其RETAY廠XR型空包彈槍，組裝已貫通之金屬槍管而成，擊發功能正常，可供擊發適用子彈使用，認具殺傷力。 ⑵送鑑子彈5顆，鑑定情形如下：①3顆，認均係非制式子彈，由金屬彈殼組合直徑約8.7mm金屬彈頭而成，採樣1顆試射，可擊發，認具殺傷力；②2顆，認均係非制式子彈，由口徑9mm制式空包彈組合直徑約9.0mm金屬彈頭而成，採樣1顆試射，可擊發，認具殺傷力。 鑑定書：內政部警政署刑事警察局110年3月24日刑鑑字第1100017103號鑑定書（偵字第7994號卷第第343至345頁）   

附表二：
編號 扣押物 鑑定結果 1 毒品咖啡包(皮卡丘包裝），經檢視內含米白色粉末，6包，鑑定編號1-1至1-6 ⑴驗前總毛重19.36公克（包裝總重約7.62公克），驗前總淨重約11.74公克，因鑑驗取用0.83公克用罄，驗餘總淨重約10.91公克。 ⑵檢出第三級毒品4-甲基甲基卡西酮及微量第三級毒品甲基-N,N-二甲基卡西酮等成分。 ⑶測得4-甲基甲基卡西酮純度約3％，推估編號1-1至1-6均含4-甲基甲基卡西酮之驗前總純質淨重約0.35公克。 2 毒品咖啡包(黑色老虎包裝），經檢視內含黃色粉末，32包，編號1至32 ⑴驗前總毛重116.87公克（包裝總重約31.04公克），驗前總淨重約85.83公克，因鑑驗取用0.87公克用罄，驗餘總淨重約84.96公克。 ⑵檢出第三級毒品4-甲基甲基卡西酮及第三級毒品甲基-N,N-二甲基卡西酮等成分。 ⑶測得4-甲基甲基卡西酮純度約7％，甲基-N,N-二甲基卡西酮純度約1％，推估編號1至32均含4-甲基甲基卡西酮之驗前總純質淨重約6.00公克；均含甲基-N,N-二甲基卡西酮之驗前總純質淨重約0.85公克。 鑑定書：內政部警政署刑事警察局110年5月7日刑鑑字第1100016874號鑑定書（偵字第7994號卷第363至364頁）